【裁判字號】    98,台上,7287
【裁判日期】    981203
【裁判案由】    違反毒品危害防制條例
【裁判全文】
最高法院刑事判決            九十八年度台上字第七二八七號
上  訴  人  甲○○
選任辯護人  邱明政律師
上列上訴人因違反毒品危害防制條例案件，不服台灣高等法院高
雄分院中華民國九十八年九月二十九日第二審判決（九十八年度
上訴字第六九號，起訴案號：台灣高雄地方法院檢察署九十七年
度毒偵字第二六四五號），提起上訴，本院判決如下：
    主  文
上訴駁回。
    理  由
按刑事訴訟法第三百七十七條規定，上訴於第三審法院，非以判
決違背法令為理由，不得為之。是提起第三審上訴，應以原判決
違背法令為理由，係屬法定要件。如果上訴理由書狀並未依據卷
內訴訟資料，具體指摘原判決不適用何種法則或如何適用不當，
或所指摘原判決違法情事，顯與法律規定得為第三審上訴理由之
違法情形，不相適合時，均應認其上訴為違背法律上之程式，予
以駁回。本件上訴人甲○○上訴意旨略稱：上訴人早已接受美沙
冬療法，戒斷毒癮，根本未再施用毒品，伊在警詢時，既未承認
施用毒品，亦否認扣案之海洛因六小包（按為殘渣袋）係屬伊所
有；警員未在逮捕伊之初，拍攝機車藏置該海洛因之情形，嗣送
案時，卷內之機車照片，則非上訴人所騎乘者，且上訴人在該查
獲現場被拍攝之照片中，所穿著之衣服竟與上訴人在警所拍攝之
檔案照片中之衣服不同，已見警員蒐集之證據頗多蹊蹺；其實上
訴人未在所謂之系爭搜索同意書、搜索扣押筆錄及尿液採集編號
對照表上簽名，不知何以上揭文書之上會有上訴人之「署押」？
警員胡基發無特異功能，豈能未卜先知，一眼看出上訴人之機車
藏有毒品？尤以扣留上訴人之尿液十天之後，始行送檢驗，終於
驗出毒品陽性反應，實違常情，足見純因警員對上訴人心存偏見
，而栽贓誣陷。原審就上揭各項疑點及破綻，不詳加調查，或鑑
定警詢錄音之聲紋是否符合上訴人之聲音？文書上之署押是否確
為上訴人之手筆？或待上訴人當庭採取之頭髮及扣案尿液所呈之
ＤＮＡ檢驗相同與否之結果出爐，遽行判決，自嫌速斷，非但違
背證據裁判法則，亦有查證未盡之違失云云。惟查：證據之取捨
及其證明力之判斷與事實之認定，俱屬事實審法院自由判斷裁量
之職權，此項自由判斷職權之行使，倘不違背客觀存在之經驗法
則及論理法則，即無違法可指，觀諸刑事訴訟法第一百五十五條
規定意旨甚明，自難任憑己意，指摘為違法，而據為上訴第三審
之適法理由。且法院憑以認定犯罪事實之證據，並不悉以直接證
據為限，即綜合各種直接、間接證據，本於推理作用，為其認定
犯罪事實之基礎，並非法所不許。而同法第三百七十九條第十款
所稱應於審判期日調查之證據，係指與待證事實有重要關係，在
客觀上認為有調查之必要性，為認定事實、適用法律之基礎者而
言，如事實並無不明，自毋庸為無益之調查，亦無證據調查未盡
之違法可言。本件原判決係依憑上訴人在警詢時，坦承確實騎乘
其前妻名下所有之機車，經警在「車牌後面」搜出藏置之扣案海
洛因（殘渣袋），並在警所以乾淨空瓶盛裝其所排放之尿液，當
面封緘，且承認有施用毒品，該海洛因（殘渣袋）六包係伊所有
之自白；警員胡基發供稱伊係依照勤務中心所得之匿名檢舉線報
，一舉查獲上訴人（果如線報所示「男子騎白色機車在體育館附
近，車牌或加油孔內藏置毒品」），乃將上訴人帶回警所進行採
尿，當面封緘、按指印，嗣再製作警詢筆錄，上訴人直承施用毒
品，絕無不法取供之證言；相關之報案紀錄單（密報上訴人販賣
海洛因）；搜索同意書、搜索扣押筆錄（含扣押物品目錄表）；
查獲現場照片（含機車及扣押物）；海洛因殘渣袋六包；鑑明為
海洛因，合計淨重０．三一公克，空包裝總重一．六四公克之鑑
定書；上訴人排放之尿液驗出呈嗎啡陽性反應之檢驗報告及尿液
採集編號對照表；勘驗警詢錄音帶，發現上訴人之警詢製作過程
正常，無違法取供，係上訴人自動針對問題回答之勘驗筆錄等證
據資料，乃認定上訴人有如原判決事實欄所載之犯行，因而維持
第一審論上訴人以施用第一級毒品（累犯）罪之判決，駁回上訴
人之第二審上訴（上訴人在原審曾選任辯護律師協助，嗣其律師
具狀表示不願續受委任，主動解除）。對於上訴人僅承認所騎機
車車牌後面，遭警搜出六包（微量）海洛因，而矢口否認犯罪，
所為伊已參加美沙冬療法，未再施用毒品，亦未在警詢時承認施
用毒品，警員卻將伊另案筆錄之錄音帶移花接木，憑為本件犯罪
之證據，復非在伊面前封緘尿液、按指印云云之辯解，如何係飾
卸之詞，不足採信，並依卷內各項訴訟資料詳加指駁、說明。另
指出警員既與上訴人無何嫌怨，又在庭具結，擔保證言之確實性
，當無栽贓、誣陷，自招偽證、誣告罪責之理；系爭尿液採集編
號對照表及搜索同意書、搜索扣押筆錄、扣押物品目錄表上之上
訴人署押，核與上訴人無爭議之警詢與偵訊筆錄上署押，以肉眼
辨識即知二者相同；尿液檢驗採用酵素免疫分析法及氣相層析質
譜法，依行政院衛生署管制藥品管理局函稱不會有「偽陽性之誤
判情形」；長庚醫院函覆倘單純服用美沙冬，尿液中「應僅呈嗎
啡陰性反應」；上訴人係隨著不同不利證據之出現，而數易其辯
詞之情形。所為之事實認定及得心證理由，俱有卷內各證據資料
可稽，既綜合各直接、間接證據，而為合理之綜合判斷，自形式
上觀察，於法並無不合，事實業臻明確。上訴意旨置原判決已明
白論斷之事項於不顧，任意指摘有未依證據裁判、未盡證據調查
職責之違法，殊難認為已具備合法上訴第三審之形式要件。依上
說明，應認其上訴為違背法律上之程式，予以駁回。
據上論結，應依刑事訴訟法第三百九十五條前段，判決如主文。
中    華    民    國  九十八  年   十二   月    三    日
                      最高法院刑事第十庭
                          審判長法官  花  滿  堂
                                法官  黃  正  興
                                法官  陳  東  誥
                                法官  林  錦  芳
                                法官  洪  昌  宏
      本件正本證明與原本無異
                                      書  記  官
中    華    民    國  九十八  年   十二   月    七    日
                                                Ａ


司法院資訊處製作；財團法人民間司法改革基金會備份。
